臺灣高等法院刑事判決　　　　　　　 99年度交上訴字第164號
上　訴　人
即　被　告　林添勝
選任辯護人　廖美智　律師
上列上訴人因公共危險案件，不服臺灣板橋地方法院99年度交訴
字第138號，中華民國99年9月30日第一審判決（起訴案號：臺灣
板橋地方法院檢察署99年度偵字第15509號），提起上訴，本院
判決如下：
    主  文
原判決撤銷。
林添勝駕駛動力交通工具肇事，致人受傷而逃逸，累犯，處有期
徒刑陸月，如易科罰金，以新臺幣壹仟元折算壹日。
    事  實
一、林添勝前於民國97年間，因違反稅捐稽徵法案件，經臺灣板
    橋地方法院以97年度簡字第10887號判決判處有期徒刑3月，
    減為有期徒刑1月又15日確定，於98年10月8日易科罰金執行
    完畢（構成累犯）。猶不知悔改，於99年4月17日19時45分
    許，駕駛車牌7068-VT號自小客車，沿台北縣新莊市○○路
    由北往南方向行駛，途經臺北縣新莊市○○路268號前時，
    原應注意車前狀況，並隨時採取必要之安全措施，而依當時
    天候晴，夜間但有照明，路面鋪設柏油、乾燥、無缺陷，且
    道路無障礙物，視距良好，竟因疏未注意其同向前方由藍彩
    玉所騎乘搭載其子莊○瑋之車牌216-EGR號重型機車在路旁
    停等，貿然前行致其車輛右前保險桿處不慎擦撞藍彩玉所騎
    乘之機車左側車身部位，藍彩玉與其子因之人車倒地，使藍
    彩玉受有左小腿、左踝挫傷等傷害，莊○瑋則未受傷（過失
    傷害部分，均未據告訴）。詎林添勝明知其已駕車肇事致人
    受傷，竟基於肇事逃逸之犯意，未下車查看藍彩玉之傷勢，
    亦未對之實施救護，即逕自駕車離去，嗣經路人目擊上情，
    並記下林添勝所駕小客車車牌號碼提供予藍彩玉，經藍彩玉
    報警後始循線查獲上情。
二、案經臺北縣政府警察局新莊分局移送臺灣板橋地方法院檢察
    署檢察官偵查後起訴。
    理  由
壹、程序方面：
    按被告以外之人於審判外之言詞或書面陳述，除法律有規定
    者外，不得作為證據；又被告以外之人於審判外之陳述，雖
    不符合同法第159條之1至第159條之4之規定，但經當事人於
    審判程序同意作為證據，法院審酌該言詞陳述或書面陳述作
    成時之情況，認為適當者，亦得為證據。當事人、代理人或
    辯護人於法院調查證據時，知有第159條第1項不得為證據之
    情形，而未於言詞辯論終結前聲明異議者，視為有前項之同
    意，刑事訴訟法第159條第1項及第159條之5分別定有明文。
    本判決下列所引用之證據資料，均經依法踐行調查證據程序
    ，當事人於本院言詞辯論終結前亦未聲明異議，本院審酌證
    據資料製作時之情況，均無違法不當及證明力明顯過低之瑕
    疵，亦查無依法應排除其證據能力之情形，認以之作為證據
    應屬適當，皆有證據能力。
貳、實體方面：
  一上揭犯罪事實，業據上訴人即被告林添勝於原審、本院審理
    時坦承不諱（見原審卷第48頁、本院卷第49頁），核與證人
    藍彩玉於偵查中證述雙方撞擊時聲音很大乙情（見99年度偵
    字第15 509號卷第32頁）及證人即中壢分局警員葉有振於本
    院審理時證述被告以可能發生車禍為由請其幫忙查詢有無車
    禍發生乙節均相吻合，並有臺北縣政府警察局新莊分局道路
    交通事故現場圖、道路交通事故調查報告表(一)、(二)、臺北縣
    政府警察局新莊分局疑似道路交通事故肇事逃逸追查表、衛
    生署樂生療養院99年4月17日診斷證明書、車籍查詢-基本資
    料詳細畫面及臺北縣政府警察局新莊分局道路交通事故照片
    黏貼紀錄表等在卷可稽（見上揭偵卷第10至13頁、第16頁、
    第18頁、第20頁、第23至25頁）。衡情，被告苟不知其有撞
    擊機車致人受傷，焉會向證人葉有振查詢有無發生交通事故
    ，其係抱持證人藍彩玉可能不會報案之僥倖心態，未下車查
    看證人藍彩玉之傷勢，即自行駕車離去，具肇事逃逸之故意
    甚明。足徵被告自白與事實相符。本件事證明確，被告犯行
    堪予認定，應依法論科。
  二核被告所為，係犯刑法第185條之4之駕駛動力交通工具肇事
    致人受傷而逃逸罪。被告有事實欄所載犯罪前科及刑之執行
    情形，有本院被告前案紀錄表在卷可查（見本院卷第13頁、
    第14頁），被告於有期徒刑執行完畢後，5年以內故意再犯
    有期徒刑以上之罪，為累犯，應依刑法第47條第1項規定，
    加重其刑。又本件被告因認其肇事情節輕微，一時思慮未周
    ，抱持僥倖心態肇事逃逸，事後旋與證人藍彩玉達成和解，
    賠償所受損害，有臺北縣新莊市調解委員會調解書附卷可憑
    （見上揭偵卷第19頁），並於審理時坦承犯行不諱，陳明願
    捐助新台幣30萬元予公益團體，頗知悔悟。情輕法重，犯罪
    情狀尚堪憫恕。認依累犯加重其刑後，縱科處法定刑之最低
    度有期徒刑7月，猶嫌過重。爰依刑法第59條之規定，酌減
    其刑。上述加重、減輕情形，應予先加後減。至被告於事故
    發生後僅委請證人葉有振查詢有無發生交通事故，並未向證
    人葉有振坦承其肇事逃逸，自首並接受裁判，業據證人葉有
    振於本院審理時證述綦詳（見本院卷第47頁），自無刑法第
    62條自首減刑規定之適用，附此敘明。
  三原審認被告駕駛動力交通工具肇事，致人傷害而逃逸罪證明
    確，予以論罪科刑，固非無見。惟原審未依刑法第59條之規
    定，酌減其刑，尚有未洽，仍應予撤銷改判。爰審酌被告肇
    事逃逸之犯罪動機、目的、手段、家庭狀況、證人藍彩玉傷
    勢非重、被告事後旋與證人藍彩玉達成和解，賠償所受損害
    及被告於審理時坦承犯行不諱，陳明願捐助公益團體，頗知
    悔悟之犯後態度等一切情狀，量處有期徒刑6月，並諭知易
    科罰金之折算標準。
據上論斷，應依刑事訴訟法第369條第1項前段、第364條、第299
條第1項前段，刑法第185條之4、第47條第1項、第41條第1項前
段、第59條，刑法施行法第1條之1，判決如主文。
本案經檢察官王壬貴到庭執行職務。
中    華    民    國   100    年    1     月    19    日
                  刑事第七庭  審判長法  官  陳憲裕
                                    法  官  游紅桃
                                    法  官  楊智勝
以上正本證明與原本無異。
如不服本判決，應於收受送達後10日內向本院提出上訴書狀，其
未敘述上訴之理由者並得於提起上訴後10日內向本院補提理由書
（均須按他造當事人之人數附繕本）「切勿逕送上級法院」。
                                    書記官  林桂玉
中    華    民    國   100    年    1     月    20    日
附錄：本案論罪科刑法條全文
中華民國刑法第185條之4（肇事遺棄罪）
駕駛動力交通工具肇事，致人死傷而逃逸者，處6月以上5年以下
有期徒刑。